【裁判字號】    90,上易,590
【裁判日期】    900322
【裁判案由】    竊盜
【裁判全文】
臺灣高等法院臺中分院刑事判決                      九十年度上易字第五九號
    上  訴  人  臺灣南投地方法院檢察署檢察官
    被      告  甲○○
右上訴人因被告竊盜案件，不服臺灣南投地方法院八十九年度易字第七一五號中華民
國八十九年十二月二十九日第一審判決（起訴案號：臺灣南投地方法院檢察署八十九
年度偵字第三○九八號），提起上訴，本院判決如左：
      主  文
上訴駁回。
      理  由
一、公訴意旨略以：被告甲○○前於民國（下同）八十六年八月二十八日因竊盜案件
    ，經臺灣南投地方法院以八十六年度易字第一二○○號判決處有期徒刑七月確定
    ，甫於八十七年三月二十六日執行完畢。詎被告甲○○仍不知悔改，竟於八十八
    年九月十九日二十一時許，利用服役於陸軍防空指揮部六○六群六六四營二十連
    部隊休假之機會，於行經南投縣南投市○○路一○一號「南鄉保齡球館」前時，
    見乙○○所有之車牌號碼ＬＫＣ─七○二號重機車一部停於該處，認有機可乘，
    而意圖為自己不法之所有，以自備鑰匙著手竊取該機車得手後，即將機車之車牌
    丟棄，並將機車留供己代步之用。並於同年九月二十三日十三時許，再將上開機
    車騎至南投縣集集鎮林尾里林尾巷二五之一號借予知情之劉志亮（另案審理中）
    。嗣被告甲○○於八十八年九月二十一日因發生九二一大地震之故，提前於同年
    十一月一日退伍。因認被告甲○○犯有陸海空軍刑法第八十五條之盜取財物罪嫌
    。
二、按對於被告無審判權者，應諭知不受理判決，刑事訴訟法第三百零三條第六款定
    有明文。又按現役軍人犯罪，由軍法機關追訴審判，但所犯為陸海空軍刑法或其
    特別法以外之罪，而屬刑法第六十一條所列各罪者，不在此限，國家安全法第八
    條第二項定有明文。復按犯罪在任職服役前，發覺在任職服役中者，依軍事審判
    法追訴審判；犯罪在任職服役中，發覺在離職離役後者，由法院審判，軍事審判
    法第五條第一項前段、第二項分別定有明文。再按現役軍人意圖為自己不法之所
    有而竊取他人之動產者，係犯陸海空軍刑法第八十五之盜取財物罪，如係在任職
    服役中發覺，縱在審理時離役，依前開規定，仍應由軍法機關追訴審判，法院無
    審判權。
三、經查被告甲○○係於八十八年九月十九日竊取被害人乙○○所有車牌號碼ＬＫＣ
    ─七０二號之機車，業經乙○○指述綦詳，復據證人即因收受贓物經判刑確定之
    劉志亮於警偵訊及原審審理中供證屬實，並有乙○○立具之贓物領據一紙附卷可
    佐。查被告原為陸軍防空飛彈指揮部六０六群六六四營二十連之一兵，於八十八
    年二月二十二日入伍至八十八年十月三十日前為現役軍人，而於八十八年十一月
    一日因九二一震災提前退伍，有陸軍總司令部人事署八十九年五月十二日（八九
    ）信務字第一三五七七號及陸軍七五四二部隊八十九年七月十八日（八九）創貞
    字第四四三六號函及所附服役資料各一份在卷可憑，是被告犯本件竊盜罪時仍為
    軍人，所犯為陸海空軍刑法第八十五條之盜取財物罪，且被告上開犯罪行為係因
    劉志亮於八十八年九月二十三日騎乘被告所竊取之贓車為警查獲而供出被告，並
    於八十八年十月五日由臺灣南投地方法院檢察署檢察官指揮南投縣警察局南投分
    局刑事組偵查員依法追查偵辦（詳見臺灣南投地方法院檢察署八十八年偵字第四
    五九五號卷第十九頁背面八十八年十月五日辦案進行單），從而，被告犯本件竊
    盜罪被發覺當時，亦仍具有軍人身分；按之首揭各項規定之意旨，雖本件審理時
    被告已離役，然被告所犯本件竊盜罪，仍應由軍事機關依軍事審判法追訴審判，
    被告所犯既為陸海空軍刑法第八十五條之盜取財物罪，亦無國家安全法第八條第
    二項規定之適用，故普通法院對之無審判權，原審判決因認普通法院對被告本件
    犯行無審判權依刑事訴訟法第三百三條第六款、第三百零七條規定，不經言詞辯
    論而為不受理判決之諭知，經核並無違誤，應予維持。
四、檢察官上訴意旨以同案被告劉志亮雖於偵訊中供稱贓車係借自被告甲○○，惟被
    告甲○○是否涉及不法或其不法內容，臺灣南投地方法院檢察署檢察官均無從得
    悉，迤至八十九年一月五日臺灣南投地方法院檢察署檢察官電請南投縣警察局南
    投分局派員協同劉志亮查證有無共犯，並於同年一月二十七日訊問被告甲○○後
    方能查覺該竊機車之嫌犯及犯罪內容，故被告所涉之竊盜罪嫌為臺灣南投地方法
    院檢察署發覺時，已在八十八年十一月一日退伍之後，是本案應由普通法院審判
    ，原審判決諭知本件不受理，顯有違誤，指摘原審判決不當。惟查：劉志亮於八
    十八年十月三十日十時四十分許，在臺灣南投地方法院檢察署偵查時，即己供稱
    ：（問：車是何人偷的？）答：是甲○○偷的」等語（詳見臺灣南投地方法院檢
    察署八十八年偵字第四五九五號卷第二十一頁），亦即在被告甲○○八十八年二
    月二十二日入伍後、八十八年十一月一日退伍前臺灣南投地方法院檢察署檢察官
    即已發覺被告甲○○犯有本件竊取機車犯行，且被告甲○○上開經臺灣南投地方
    法院檢察署發覺竊取機車當時，尚未退伍而仍具有軍人身分；檢察官上訴意旨以
    本件係於八十九年一月五日經臺灣南投地方法院檢察署檢察官電請南投縣警察局
    南投分局派員協同劉志亮查證有無共犯後，延至同年一月二十七日訊問被告甲○
    ○後始發覺該竊機車之嫌犯為被告甲○○及其竊取機車之犯罪內容，即有誤會，
    檢察官右揭上訴，顯無理由，應予駁回，並不經言詞辯論為之。
據上論斷，應依刑事訴訟法第三百六十八條、第三百七十二條，判決如主文。
中       華       民       國   九  十    年     三      月   二十二    日
                                臺灣高等法院臺中分院刑事第三庭
                                      審判長法  官  方  艤  駐
                                            法  官  劉  連  星
                                            法  官  胡  忠  文
右正本證明與原本無異。
如不服本判決應於收受送達後十日內向本院提出上訴書狀，其未述上訴之理由者並
得於提起上訴後十日內向本院補提理由書（均須按他造當事人之人數附繕本）。
                                            書記官  粘  銘  環
中       華       民       國   九  十    年     三      月   二十三    日
                                                                        Ｋ


司法院資訊處製作；財團法人民間司法改革基金會備份。
